最高法院民事判決　　　　　　　　　　　　　　　八十七年度台上字第二○八二號
　　上　訴　人　黃 玉 霞
　　訴訟代理人　呂理胡律師
　　被 上訴 人　陳 興 民
　　　　　　　　陳林清員
右當事人間請求交還土地事件，上訴人對於中華民國八十六年十月二十一日台灣高等
法院第二審判決（八十五年度上字第二○四○號），提起上訴，本院判決如左：
    主  文
上訴駁回。
第三審訴訟費用由上訴人負擔。
    理  由
本件上訴人主張：坐落桃園縣中壢市○○段一一八九號田，面積○‧○八三二公頃為
伊所有，被上訴人未經伊之同意，亦無法律上正當權源，竟占用種植水稻多年，致伊
不能為適當之處分，被上訴人則獲有相當於租金之利益等情，爰本於所有權及民法第
一百七十九條、第一百八十四條第一項規定，求為命被上訴人將上開土地上之水稻清
除，將土地交還與伊，並連帶給付新台幣（下同）九萬一千二百六十九元暨加付法定
遲延利息，及自民國八十四年九月一日起至將系爭土地交還日止，按每年土地申報現
值年息百分之十給付損害金之判決。
被上訴人則以：系爭土地於重劃前為中壢市○○段內厝子小段七－八號，實際為訴外
人黃阿標所有並耕作使用，僅名義上登記為上訴人之被繼承人黃呂燕。六十二年七月
九日伊之被繼承人陳繼志向訴外人黃金山、黃金順、黃阿標等，以每甲九十五萬元買
受，並由彼等點交後耕作使用迄今，並非無權占有。上訴人之被繼承人黃呂燕與黃阿
標等間存有一定之契約關係，仍應受黃阿標等人所為處分行為之拘束等語，資為抗辯
。
原審斟酌全辯論意旨及調查證據之結果，以：上訴人主張系爭土地原登記為其被繼承
人黃呂燕名下，伊因繼承而取得所有權，惟目前為被上訴人占用種植水稻等情，為被
上訴人所不爭執，且有土地登記簿謄本及相片附卷可稽，堪信為真實。惟查系爭土地
與其他十四筆土地原係由訴外人黃阿標、黃金山、黃金順等人出賣與被上訴人之被繼
承人陳繼志，已將包括系爭土地在內之買賣標的物交付陳繼志占有耕作等情，亦據被
上訴人提出上訴人所不爭執其真正之不動產買賣契約書附卷，並經證人即該買賣之介
紹人黃阿坤、邱文棋證述屬實。上開買賣之標的物中即重劃前之中壢市○○段內厝子
小段六－五號土地，上訴人之被繼承人黃呂燕之應有部分四分之三，黃呂燕於前開買
賣契約訂立後，已提出印鑑證明書、戶籍謄本等資料，辦理所有權移轉登記予陳繼志
等情，復有委託代書葉文得辦理移轉登記之土地買賣所有權移轉契約書、土地登記聲
請書、土地登記委託書、土地增值稅納稅通知單、黃呂燕印鑑證明書影本可按，且為
上訴人所不爭執。證人黃阿坤亦證稱：系爭七之八號土地原是祖產，分給何人耕作即
係何人所有，因由黃阿標分得，黃呂燕也同意蓋章出來，印鑑證明及謄本都已交出來
，因稅金未處理黃呂燕就死亡，其他出賣人及買受人陳繼志也死亡，一直拖延未辦移
轉手續等語，核與被上訴人所提出代書葉文得於六十五年六月十九日寄與陳繼志之明
信片所載：台端向黃呂燕氏承買之七之八號（系爭土地），因欠六十三年一、二期田
賦稅，稅單已開回，但黃呂燕氏不願繳……等語，相符合。該明信片之筆跡與前述葉
文得所書之不動產買賣契約書之筆跡相同，其正面又蓋有郵局戳印，雖葉文得屢經通
知仍不到庭，惟足認該明信片為真正，應非虛假。被上訴人抗辯，黃呂燕於黃阿標等
人與陳繼志訂立包括系爭土地之土地買賣契約後，確已同意將系爭土地出售予陳繼志
並辦理移轉登記與陳繼志之事宜，後因稅單核發，因稅賦問題而未完成等語，自可採
信。被上訴人之被繼承人陳繼志依據其與黃阿標等人之買賣契約而占有系爭土地，該
買賣契約嗣經黃呂燕同意辦理移轉登記蓋章而承認生效，上訴人為黃呂燕之繼承人自
應受該買賣契約之拘束，被上訴人辯稱其係依據買賣契約而占有系爭土地，並非無權
占有等語，尚非無據。上訴人主張被上訴人係無權占有，求命交還土地及給付相當於
租金之損害及不當得利，均非有理，為其心證所由得。復說明對於上訴人其他主張之
取捨意見，爰維持第一審所為上訴人敗訴判決，駁回其上訴，經核於法洵無違誤。上
訴論旨，仍執陳詞就原審取捨證據、認定事實之職權行使，指摘原判決不當，聲明廢
棄，難認有理由。
據上論結，本件上訴為無理由。依民事訴訟法第四百八十一條、第四百四十九條第一
項、第七十八條，判決如主文。
中      華      民      國    八十七    年      九      月      四      日
                              最高法院民事第五庭
                                  審判長法官  吳  啟  賓
                                        法官  洪  根  樹
                                        法官  謝  正  勝
                                        法官  劉  福  來
                                        法官  黃  熙  嫣
      右正本證明與原本無異
                                              書  記  官
中      華      民      國    八十七    年      九      月    二十四    日
